【裁判字號】    98,易,528
【裁判日期】    990122
【裁判案由】    妨害自由
【裁判全文】
臺灣士林地方法院刑事判決               98年度易字第528號
公  訴  人  臺灣士林地方法院檢察署檢察官
被      告  甲○○
上列被告因妨害自由案件，經檢察官聲請簡易判決處刑（97年度
偵字第3387號），本院士林簡易庭認本件不宜逕以簡易判決處刑
（98年度士簡字第32號），移由本院依通常訴訟程序審理，被告
於本院審理程序中就被訴之事實為有罪之陳述，經合議庭裁定改
依簡式審判程序審理並判決如下：
    主  文
甲○○以強暴妨害人行使權利，累犯，處有期徒刑參月，如易科
罰金，以新臺幣壹仟元折算壹日，扣案之辣椒噴霧器壹罐沒收。
    事  實
一、甲○○曾於民國89年間因違反毒品危害防制條例案件，經臺
    灣板橋地方法院以89年度訴字第199 號判決處有期徒刑7 月
    ，經臺灣高等法院以89年度上訴字第3277號判決駁回上訴確
    定，又於92年間因違反毒品危害防制條例案件，經臺灣板橋
    地方法院以92年度易緝字第133 號判決處有期徒刑5 月，復
    於92年間因竊盜案件，經臺灣板橋地方法院以92年度簡字第
    3484號判決處有期徒刑4 月，後2 案經該院以93年度聲字第
    105 號裁定定應執行刑為有期徒刑8 月確定，上開有期徒刑
    7 月、8 月併執行至94年4 月8 日執行完畢。詎其猶不知悔
    改，因其不知情之友人李承璋（業經臺灣士林地方法院檢察
    署檢察官以97年度偵字第3387號、第11118 號、97年度偵緝
    字第820 號為不起訴處分）與丙○○間有借款糾紛，甲○○
    得知即表示可代為處理催債，並得知丙○○經常出入於不知
    情之乙○○（業經臺灣士林地方法院檢察署檢察官以97年度
    偵字第3387號、第11118 號、97年度偵緝字第820 號為不起
    訴處分）位於臺北縣汐止巿茄苳路（簡易判決處刑書誤載為
    佳東路，應予更正）198 巷3 號2 樓住處，遂要求乙○○將
    丙○○邀至其上開住處，以便處理債務，丙○○果應邀前往
    該處，甲○○即於97年3 月3 日凌晨3 時許（簡易判決處刑
    書誤載為3 月2 日凌晨3 時30分許，應予更正），與不知情
    之簡世明（綽號阿勇，業經臺灣士林地方法院檢察署檢察官
    以97年度偵字第3387號、第11118 號、97年度偵緝字第820
    號為不起訴處分）一同駕駛車牌號碼2208-KL 號自用小客車
    前往乙○○上揭住處，至該處巷口後，甲○○、簡世明適見
    丙○○自上址下樓，遂趨前質問丙○○上開借款債務，丙○○見渠等前來本欲逃往公寓鐵門內，因遭甲○○、簡世明出
    言阻止而未竟，嗣甲○○欲電知李承璋，並要求丙○○隨同
    搭車前往李承璋居處會算債務，惟丙○○不從並欲躲入鐵門
    內，甲○○與丙○○乃發生激烈拉扯，因丙○○身材較為壯
    碩，甲○○益生氣憤，竟獨自基於妨害自由之犯意，持其所
    有之辣椒噴霧器1 罐向丙○○噴灑，使丙○○行動受阻，無
    法離去，以此強暴方式妨害丙○○行為之權利，嗣因風向關
    係，該辣椒噴霧之辛辣氣味飄向甲○○，而使甲○○無法承
    受該辣椒噴霧之辛辣氣味而隨即鬆手，丙○○隨即趁機逃入
    公寓鐵門內，慌忙中亦不慎將背包掉落於現場（內有行動電
    話1 支、現金新臺幣（下同）3, 400元、充電器2 個、眼鏡
    工具盒1 個、名片夾1 個、電話簿1 本），惟甲○○見上開
    物品遺落在地，隨即告知丙○○未獲置理，遂撿拾其中之行
    動電話1 支、現金3,400 元放置於其外套口袋內，其餘物品
    則撿拾置於上開所駕駛之車牌號碼2208-KL 號車內，嗣經民
    眾報案警方到場後查獲，並扣得其所有用以犯本件妨害自由
    之辣椒噴霧器1 罐，以及丙○○所有之背包1 個、行動電話
    1 支、現金3, 400元、充電器2 個、眼鏡工具盒1 個、名片
    夾1 個、電話簿1 本（上開物品業經發還丙○○），始知上
    情。
二、案經丙○○訴由臺北縣政府警察局汐止分局報告臺灣士林地
    方法院檢察署檢察官偵查起訴。
    理  由
一、本件被告甲○○所犯為刑法第304 條第1 項之罪，核屬刑事
    訴訟法第273 條之1 第1 項所定死刑、無期徒刑、最輕本刑
    為3 年以上有期徒刑以外之罪，亦非高等法院管轄之第一審
    案件，而被告於本院行審理程序中就被訴事實為有罪之陳述
    ，經告知被告簡式審判程序之旨並聽取當事人意見後，本院
    合議庭裁定進行簡式審判程序，是本件之證據調查，依刑事
    訴訟法第273 條之2 規定，不受同法第159 條第1 項、第16
    1 條之2 、第161 條之3 、第163 條之1 及第164 條至第17
    0 條規定之限制，合先敘明。
二、上開犯罪事實，業據被告甲○○於本院準備及審理程序中坦
    承不諱（見本院卷第22頁、第29頁），且經證人即告訴人丙○○於警詢、偵查中指證明確（見偵卷卷一第24頁至第27頁
    、同上偵卷卷二第34頁至第36頁、第62頁至第66頁），證人
    即同案被告李承璋、乙○○、簡世明於警詢、偵查中證述（
    見偵卷卷一第13頁至第17頁、第21頁至第23頁、第68頁至第
    70頁、第113 頁至第114 頁、第138 頁至第140 頁、第148
    頁、同上偵卷卷二第26頁至第28頁、第42頁至第45頁、第61
    頁至第66頁），以及贓物認領保管單1 紙在卷可憑（見偵卷
    卷一第37頁），並有辣椒噴霧器1 罐扣案可佐，足認被告任
    意性自白核與事實相符，應堪採信。綜上，本件事證明確，
    被告犯行堪以認定，應予依法論科。
三、按刑法第302 條之妨害自由罪，係妨害他人自由之概括的規
    定，故行為人具有一定目的，以非法方法剝奪人之行動自由
    者，除法律別有處罰較重之規定（例如略誘及擄人勒贖等罪
    ），應適用各該規定處斷外，如以使人行無義務之事，或妨
    害人行使權利為目的，而其強暴脅迫復已達於剝奪人行動自
    由之程度，即祇成立本罪，不應再依同法第304 條論處；刑
    法第302 條第1 項之罪所稱之非法方法，已包括強暴、脅迫
    或恐嚇等一切不法手段在內，且該罪既係以私行拘禁為其非
    法剝奪人行動自由之例示，在性質上自須被害人行動自由被
    剝奪已持續相當之時間，始足當之（最高法院89年度臺上字
    第906 號、93年度臺上字第3309號判決意旨可資參照），是
    本件被告雖以噴灑辣椒噴霧之強暴方式妨害告訴人之行動自
    由，然尚難認已達剝奪其行動自由之狀態，亦難謂已持續相
    當時間，自不能認被告所犯為刑法第302 條第1 項之罪，是
    核被告所為，應係犯刑法第304 條第1 項之妨害自由罪。又
    被告曾於89年因違反毒品危害防制條例案件，經臺灣板橋地
    方法院以89年度訴字第199 號判決處有期徒刑7 月，經臺灣
    高等法院以89年度上訴字第32 77 號判決駁回上訴確定，又
    於92年間因違反毒品危害防制條例案件，經臺灣板橋地方法
    院以92年度易緝字第133 號判決處有期徒刑5 月，復於92年
    間因竊盜案件，經臺灣板橋地方法院以92年度簡字第3484號
    判決處有期徒刑4 月，後2 案經該院以93年度聲字第105 號
    裁定定應執行刑為有期徒刑8 月確定，上開有期徒刑7 月、
    8 月併執行至94年4 月8 日執行完畢等情，有臺灣高等法院
    被告前案紀錄表1 份在卷可按，其於5 年內再犯本件最重有
    期徒刑以上之罪，為累犯，自應依刑法第47條第1 項加重其
    刑。爰審酌被告為友人追討債務糾紛，而以強暴手段妨害告
    訴人之行動自由，惟仍坦承犯行，犯後態度良好等一切情狀
    ，量處如主文所示之刑，並諭知易科罰金之折算標準，以示
    警懲。而扣案之辣椒噴霧器1 罐，為被告所有，供上開妨害
    自由犯行之用，業經其供明在卷（見本院卷第33頁），爰依
    法宣告沒收之，附此敘明。
據上論斷，應依刑事訴訟法第273 條之1 第1 項、第299 條第1
項前段，刑法第304 條第1 項、第47條第1 項、第41條第1 項前
段、第38條第1 項第2 款，刑法施行法第1 條之1 第1 項、第2
項前段，判決如主文。
本案經檢察官葉乃瑋到庭執行職務
中    華    民    國    99    年    1     月    22    日
                  刑事第二庭審判長法  官  蔡明宏
                                  法  官  謝佳純
                                  法  官  劉育琳
以上正本證明與原本無異。
如不服本判決應於收受判決後10日內向本院提出上訴書狀，並應
敘述具體理由；其未敘述上訴之理由者，應於上訴期間屆滿後20
日內向本院補提理由書（均須按他造當事人之人數附繕本），切
勿逕送上級法院。
                                  書記官  朱宮瑩
中    華    民    國    99    年    1     月    22    日
所犯法條：
刑法第304條第1項
以強暴、脅迫使人行無義務之事或妨害人行使權利者，處 3 年以
下有期徒刑、拘役或3 百元以下罰金。


司法院資訊處製作；財團法人民間司法改革基金會備份。
